臺灣高等法院刑事判決
111年度交上訴字第188號
上  訴  人  臺灣新北地方檢察署檢察官
被      告  蕭傑瀚



選任辯護人  蔡瑞麒律師
上列上訴人因被告公共危險等案件，不服臺灣新北地方法院110
年度交訴字第3號，中華民國111年7月13日第一審判決（起訴案
號：臺灣新北地方檢察署109年度偵字第34833號），提起上訴，
本院判決如下：
    主  文
上訴駁回。
甲○○犯過失傷害罪部分，緩刑貳年。
    事實及理由
一、經本院審理結果，認第一審判決對被告甲○○犯過失傷害罪，
    處有期徒刑3月，並諭知如易科罰金，以新臺幣1,000元折算
    1日，就被訴肇事逃逸部分為無罪之諭知，核無不當，應予
    維持，除證據部分補充被告於本院審理時自白犯過失傷害罪
    ，餘均引用第一審判決書記載之事實、證據及理由（如附件
    ）。
二、檢察官上訴意旨略以：
　㈠原審判決被告甲○○犯過失傷害罪，固屬正確，然被告並非僅
    否認過失而已，尚且否認有發生本件車禍，尤有甚者，更就
    告訴人受有骨折之傷勢，予以否認，透過辯護人所提出之刑
    事辯護（五）狀指責告訴人扭曲捏造、無中生有。然而，被
    告既然具有初級救護技術員合格證書，應較常人更為瞭解，
    骨折與否並非告訴人所能判斷，告訴人因異常疼痛，懷疑自
    己已有骨折，而護理人員在醫師未能確認告訴人確未受有骨
    折之診療初期，為求謹慎，自應慎重地比照骨折方式，包紮
    告訴人相關身體部位，因此，即使經過事後更為詳細之影像
    檢查，仍未發現告訴人有骨折，此絕非告訴人有何誣告犯意
    ，而刻意編造自己有骨裂、骨折情形。然被告為求法院諭知
    無罪，竟違背自己之專業知識，指摘告訴人有上開惡劣且觸
    犯刑法之情事，被告此一犯罪後態度，顯值高度非難。再者
    ，被告於與告訴人發生車禍後，仍在騎乘機車至前方引道時
    ，停車向後觀看告訴人。至其理由，被告於110年3月30日準
    備期日表示：「我本身是緊急救護急救員，是在醫療單位上
    班，當初受訓時，有很多學長姐因為追撞或是緊急煞車造成
    公傷，所以遇到這狀況我都會很生氣，所以當時基於善意也
    基於生氣，我會在上引道時暫停，做回頭告知的動作，我說
    你這樣急剎很危險。」（見該次準備程序筆錄第2、3頁）經
    受命法官再問：「你在無法確認對方有辦法聽到狀況下，為
    何要在這位置暫停做告知？」被告答稱：「我那時候很生氣
    ，也有一點點猶豫一、二秒是否要告知。」受命法官再問：
    「（提示審交訴字第93頁）可是距離這麼遠？」被告則答稱
    ：「可是我就是生氣。」（見該次準備程序筆錄第3頁）顯
    見被告於剛發生本件過失傷害犯行後之犯罪後態度，不思反
    省自己不應闖紅燈導致造成車禍，竟欲指責遵守交通規則而
    停等紅燈之被害人，被告當時之犯罪後態度，亦值高度非難
    。綜上，被告之犯罪後態度，不論是甫發生過失傷害犯行之
    後，抑或訴訟繫屬於原審法院之後，皆非常惡劣。然原審判
    決就被告犯罪後之態度部分，僅稱「被告否認犯行」（見原
    審判決第8頁），用此六個字輕輕帶過，顯然對被告犯罪後
    態度此一重要量刑事由，並未予以正視，於量刑時亦未考量
    上述甫發生車禍後之犯罪後態度，亦未考量被告指摘告訴人
    涉犯誣告罪之犯罪後態度，導致僅量處有期徒刑3月，顯有
    量刑過輕之違誤。
  ㈡原審判決被告被訴肇事逃逸罪無罪，固非無見，惟查：車禍
    當時，被告機車擦撞到告訴人之左上臂、左腳踝及告訴人機
    車左後照鏡，業經原審判決認定明確。原審判決進而認為：
    「可見被告之機車與告訴人及其機車有相當面積之接觸，在
    這種情形下被告對於其有擦撞到告訴人應該有相當之認知。
    」（見原審判決第9頁）至於被告上機車引道後有靠路邊停
    車後回頭看向告訴人，此部分，原審判決認為：「目的應該
    是為了回頭查看告訴人是否有受傷，亦足以佐證被告知悉其
    有與告訴人發生擦撞。」然而，被告機車既然已與告訴人及
    其機車有相當面積之接觸，被告主觀上應已懷疑告訴人有可
    能因此受傷，而如前所述，被告上引道後暫停機車而向後觀
    看之目的，是向告訴人表達生氣之意，應非關心告訴人有無
    受傷。蓋若其真有關心告訴人有無受傷之意，理應趨前近身
    ，觀察告訴人身體外觀，並請告訴人立即確認遭撞擊處之皮
    膚有無紅腫、流血或任何異樣，而非回頭後即又騎車離去，
    是被告既未趨前近身查看告訴人傷勢，仍騎車離開現場，即
    具有肇事逃逸之不確定故意。原審上開就被告回頭目的之認
    定，已有誤會。原審判決進而以告訴人受傷輕微，而遭被告
    擦撞部位之皮膚都有衣物包覆，且告訴人人車並未傾倒，認
    為被告主觀上有可能誤以為沒有造成告訴人任何身體上之傷
    害，故其駕車離去，難認有肇事逃逸之犯意（見原審判決第
    10頁）。原審判決此一推論過程，顯然與吾人之生活經驗法
    則違背。畢竟，「人是肉做的，人不是鐵打的。」任何人皆
    有與硬質物體（例如商場大門門緣、停在路邊之機車側柱）
    發生碰撞，即使發生碰撞處有衣服包覆，事後返家檢查，仍
    發現碰撞處之皮膚有紅腫甚至流血之生活經驗；任何有養育
    幼兒經驗之人，於幼兒行走過程不慎撞及物品之情形，即使
    撞及部位有衣服包覆，亦將緊張地趕快掀開幼兒衣服，以觀
    察撞及部位之皮膚有無紅腫、流血或其他異樣。被告既然具
    有初級救護技術員合格證書，對此更應瞭解，是被告顯然主
    觀懷疑告訴人已有受傷，卻仍騎車離開現場，而有肇事逃逸
    之犯意及犯行。原審以被告在認為告訴人沒有受傷的情況下
    騎車離去，難認有肇事逃逸之犯意，而就此部分諭知被告無
    罪，尚有認事用法之違誤。
  ㈢綜上，本件原審判決，就過失傷害罪部分，僅量處有期徒刑3
    月，有量刑過輕之違誤，而就肇事逃逸罪諭知無罪，則有認
    事用法之違誤，爰依刑事訴訟法第344條第1項、第361條提
    起上訴。請將原判決撤銷，就過失傷害罪部分，量處較有期
    徒刑3月為重之刑度，並就肇事逃逸罪部分另為有罪諭知，
    且量處妥適之刑度，以使國家刑罰權得以實現。
三、經查：
　㈠關於刑之量定，係實體法上賦予法院職權裁量之事項，倘無
    逾越法律規定之範圍，或濫用裁量權限之情形，即不得任意
    指摘為違法。本院審酌原判決就被告犯過失傷害部分之量刑
    ，已於理由欄內具體說明，顯已以行為人責任為基礎，斟酌
    刑法第57條各款事由而量刑，並未逾越法定刑度，且原審已
    經審酌訴訟過程中未見被告悔悟，亦未於原審辯論終結前修
    復填補告訴人損害之犯後態度，量處有期徒刑，而非拘役刑
    或罰金刑，對照過失傷害罪之法定刑，客觀上不生量刑失出
    失入之恣意為之情形。檢察官上訴意旨雖以被告於原審審理
    時竟指摘告訴人誣告，以及甫發生車禍後自己闖紅燈卻指責
    遵守交通規則之告訴人，犯罪後態度俱屬不佳，認應從重量
    刑云云，但觀之完整訴訟脈絡，被告係因否認起訴書所載告
    訴人受有閉鎖性骨折傷害乙節所為訴訟攻防，經原審調查後
    ，告訴人最初診斷證明固載疑似骨折，之後經X光檢查確認
    並無明顯骨折之情，原判決亦據此以此部分之傷勢不能認定
    等語（見原判決理由「壹、二、㈠、⒋」），是被告之辯護人
    所擬書狀指摘告訴人指訴有瑕疵，縱用語欠妥，仍與被告被
    訴過失傷害之犯罪事實具關連性，並非以攻訐告訴人為主要
    目的，不應評價為被告犯罪後毫無悔意、態度不良。又被告
    行經本案路口，見燈號轉為紅燈且前方之告訴人已經煞停，
    仍從左邊偏駛繞過告訴人，致生擦撞之情，已經原審於斟酌
    被告違反義務之程度予以考量，故不於犯後態度項下重複評
    價。檢察官上訴意旨指摘原審關於過失傷害罪部分量刑不當
    ，請求從重量刑云云，核非可採。
　㈡再按刑法第185條之4之肇事致人死傷逃逸罪為故意犯，需行
    為人主觀上基於逃逸之犯意，而離開現場始足當之，此一主
    觀要件是否具備，當以行為人即被告當場之認識為斷。依據
    原審勘驗現場監視器錄影畫面結果，被告闖越紅燈後騎上機
    車引道，在機車引道上靠邊停車並回頭看向告訴人，未有刻
    意驅車急速駛離現場之情，且告訴人於偵查中證稱：我遭擦
    撞時整個人往右邊傾斜，我馬上把機車拉回來，沒有人車倒
    地；被告回頭看我時，我2隻手已經放在機車握把上等語（
    偵卷第71至72頁），並於原審時證稱其當時穿著長袖上衣、
    長褲、襪子、布鞋（原審交訴卷第312頁），可見被告將機
    車靠邊暫停回頭查看時，告訴人人車沒有傾倒、雙手放在機
    車握把上，跟原本擦撞前告訴人在停等紅燈的姿勢一樣，難
    認兩車發生嚴重擦撞，且告訴人遭擦撞部位都有衣物包覆，
    則在擦撞力量輕微且告訴人仍維持原本之姿勢而無倒地之情
    況下，被告是否已預見告訴人受傷猶決意逃離事故現場，並
    非無疑，原審以積極證據不足認定被告有肇事逃逸之犯意而
    為無罪諭知，並無違誤。檢察官上訴以被告知悉有擦撞而可
    認識告訴人成傷云云，然因並非所有擦撞皆當然成傷或發生
    立即可見之外傷，檢察官仍執原審已詳予斟酌之證據，對於
    原判決已說明事項及屬原審採證認事之適法行使，逕為相異
    之評價，復未提出其他積極證據證明被告確有肇事逃逸之犯
    行，尚難說服本院為不利於被告之認定，其上訴為無理由，
    應予駁回。
四、末查被告前未曾因故意犯罪受有期徒刑以上刑之宣告之紀錄
    ，有本院被告前案紀錄表附卷為憑，其因偶然之過失而犯罪
    ，且於本院審理期間，坦承犯過失傷害罪，就有關民事賠償
    部分已與告訴人於111年9月30日訴訟外成立和解並履行，告
    訴人亦於同日出具撤回告訴狀提出於本院（但因係於第一審
    言詞辯論終結後提出，不生撤回告訴之訴訟上效果），審酌
    上情，認被告經此偵審程序，當足生警惕，犯過失傷害罪所
    宣告之刑，以暫不執行為適當，爰依刑法第74條第1項第1款
    之規定，宣告緩刑2年，以勵自新。
據上論斷，應依刑事訴訟法第368條、第373條，判決如主文。
本案經檢察官何克凡提起公訴，檢察官彭聖斐提起上訴，檢察官
壽勤偉到庭執行職務。
中　　華　　民　　國　　111 　年　　11　　月　　30　　日
                    刑事第六庭  審判長法　官  劉方慈
                                      法　官  蕭世昌
                                      法　官  許曉微
以上正本證明與原本無異。
過失傷害罪部分均不得上訴。
肇事致人死傷逃逸罪部分檢察官如不服本判決，應於收受送達後
20日內向本院提出上訴書狀，惟須受刑事妥速審判法第9條限制
。其未敘述上訴之理由者，並得於提起上訴後20日內向本院補提
理由書(均須按他造當事人之人數附繕本)「切勿逕送上級法院」
。
刑事妥速審判法第9條：
除前條情形外，第二審法院維持第一審所為無罪判決，提起上訴
之理由，以下列事項為限：
一、判決所適用之法令牴觸憲法。
二、判決違背司法院解釋。
三、判決違背判例。
刑事訴訟法第 377 條至第 379 條、第 393 條第 1 款之規定，
於前項案件之審理，不適用之。
                                      書記官  徐仁豐
中　　華　　民　　國　　111 　年　　11　　月　　30　　日
附錄：本案論罪科刑法條全文
中華民國刑法第284條
因過失傷害人者，處1年以下有期徒刑、拘役或10萬元以下罰金
；致重傷者，處3年以下有期徒刑、拘役或30萬元以下罰金。
附件：臺灣新北地方法院110年度交訴字第3號刑事判決